【裁判字號】    95,訴,923
【裁判日期】    951229
【裁判案由】    違反毒品危害防制條例
【裁判全文】
臺灣新竹地方法院刑事判決               95年度訴字第923號
公  訴  人  臺灣新竹地方法院檢察署檢察官
被      告  甲○○
                    （另案在臺灣新竹監獄執行中）
上列被告因違反毒品危害防制條例案件，經檢察官提起公訴（九
十五年度毒偵字第一三六八號），本院裁定以簡式審判程序審理
，判決如下：
     主  文
甲○○施用第一級毒品，累犯，處有期徒刑柒月；又施用第一級
毒品，累犯，處有期徒刑捌月，扣案含安非他命殘渣之玻璃球吸
食器壹組（無法析離化驗），沒收銷燬之。應執行有期徒刑壹年
貳月，扣案含安非他命殘渣之玻璃球吸食器壹組（無法析離化驗
），沒收銷燬之。
     事  實
一、甲○○曾於民國九十四年間因二次違反毒品危害防制條例及
    二次竊盜案件，經臺灣士林地方法院以九十三年度易字第九
    ○五號、九十四年度簡字第一九五號、九十三年度士簡字第
    九九號、九十四年度易字第四一三號判決分別判處有期徒刑
    三月、五月、二月、五月確定，自九十四年七月六日入監接
    續執行上開徒刑，於九十五年七月八日縮短刑期執行完畢。
    其於九十年間且因施用毒品案件，經臺灣臺北地方法院裁定
    觀察、勒戒後，認無繼續施用毒品傾向，於九十年二月八日
    釋放出監，由臺灣臺北地方法院檢察署檢察官於同日，以九
    十年度毒偵字第三二六號不起訴處分確定，仍不知悔改，復
    基於施用第一級毒品海洛因及第二級毒品安非他命之單一犯
    意，於九十五年七月二十六日晚上十一時許，在其朋友黃茜
    紋位於新竹縣竹東鎮○○路一八七巷七號住處，將海洛因及
    安非他命混合置入黃茜紋所有之玻璃球吸食器內，持其所有
    之打火機點火燒烤玻璃球吸食器下方，吸食海洛因及安非他
    命遇熱時產生之煙氣之方式，同時施用海洛因及安非他命一
    次。又另行起意，基於施用第一級毒品海洛因及第二級毒品
    安非他命之單一犯意，於同年月二十七日凌晨二時許，在其
    另名不詳姓名年籍之朋友位在新竹縣芎林鄉下山村七六號住
    處內，以同一方式，同時施用海洛因及安非他命一次。嗣警
    方於同年月二十七日上午八時五十分許，至上開新竹縣芎林
    鄉下山村七六號住宅查訪時，徵得在場之甲○○、黃茜紋等
    人同意，搜索甲○○等人隨身物品後，當場在黃茜紋所持包
    包內查扣含安非他命殘渣之玻璃球吸食器一組（無法析離化
    驗），並於同日採集甲○○之尿液送驗後查獲上情。
二、案經新竹縣警察局竹北分局報請臺灣新竹地方法院檢察署檢
    察官偵查起訴。
     理  由
一、被告甲○○所犯毒品危害防制條例第十條第一項施用第一級
    毒品罪及同條例第二項施用第二級毒品罪，均非為死刑、無
    期徒刑、最輕本刑為三年以上有期徒刑之罪或高等法院管轄
    第一審案件，其於準備程序進行中先就被訴事實為有罪之陳
    述，本院認為合於刑事訴訟法第二百七十三條之一第一項之
    規定，裁定進行簡式審判程序，先予敘明。
二、上開事實，業經被告甲○○於本院審理時坦白承認，而被告
    於九十五年七月二十七日經警採尿送驗結果，呈嗎啡（即海
    洛因水解後之反應）及安非他命陽性反應，有尿液送驗受檢
    人真實姓名代號對照表及昭信科技顧問股份有限公司濫用藥
    物尿液檢體檢驗報告各一份在卷可證。再施用第一級毒品海
    洛因，可於二至四日內由施用者尿液中檢測得知；施用第二
    級毒品安非他命，可於一至四日內由施用者尿液中檢測得知
    ，亦有行政院衛生署管制藥品管理局九十二年三月十日管檢
    字第○九二○○○一四九五號函在卷可供參考，此外，復有
    含安非他命殘渣之玻璃球吸食器一組（無法析離化驗）扣案
    可資佐證，足見被告之自白與事實相符，可以採信，其於上
    開時地混合海洛因及安非他命之方式施用毒品二次之事實，
    應可認定。
三、按毒品危害防制條例將施用毒品之刑事處遇程序，區分為「
    初犯」及「五年內再犯」、「五年後再犯」。依其立法理由
    之說明：「初犯」，經觀察、勒戒或強制戒治後，應為不起
    訴處分或不付審理之裁定；經觀察、勒戒或強制戒治執行完
    畢釋放後，「五年內再犯」者，因其再犯率甚高，原實施之
    觀察、勒戒及強制戒治既已無法收其實效，爰依法追訴或裁
    定交付審理。至於經觀察、勒戒或強制戒治執行完畢釋放後
    ，「五年後再犯」者，前所實施之觀察、勒戒或強制戒治已
    足以遮斷其施用毒品之毒癮，為期自新及協助其斷除毒癮，
    仍適用「初犯」規定，先經觀察、勒戒或強制戒治之程序。
    從而依毒品危害防制條例之規定，僅限於「初犯」及「五年
    後再犯」二種情形，始應先經觀察、勒戒或強制戒治程序。
    如被告於五年內已再犯，經依法追訴處罰，縱其第三次（或
    第三次以上）再度施用毒品之時間，在初犯經觀察、勒戒或
    強制戒治執行完畢釋放五年以後，已不合於「五年後再犯」
    之規定，且因已於「五年內再犯」，顯見其再犯率甚高，原
    實施觀察、勒戒或強制戒治，已無法收其實效，即應依毒品
    危害防制條例第十條處罰（最高法院九十五年度第七次刑事
    庭會議決議可供參考）。本件被告於九十年間因施用毒品案
    件，經臺灣臺北地方法院裁定觀察、勒戒後，認無繼續施用
    毒品傾向，於九十年二月八日釋放出監，由臺灣臺北地方法
    院檢察署檢察官於同日，以九十年度毒偵字第三二六號不起
    訴處分確定。其於上開觀察、勒戒執行完畢釋放後五年內，
    再於九十四年間因二次施用毒品案件，經臺灣士林地方法院
    於九十四年四月一日以九十三年度易字第九○五號；同年六
    月二十一日以九十三年度易字第九○五號判決分別判處有期
    徒刑五月、三月確定等情，有臺灣新竹地方法院檢察署刑案
    資料查註紀錄表及臺灣高等法院被告前案紀錄表各一份在卷
    足憑。本案被告施用毒品犯行固於前案觀察、勒戒執行完畢
    釋放後「五年後再犯」，然被告已於「五年內」再施用毒品
    經本院判決有罪確定，依上開說明，其施用第一級毒品海洛
    因及第二級毒品安非他命之犯行，仍應論罪科刑。
四、查海洛因、安非他命分別為毒品危害防制條例第二條第一項
    第一款、第二款所稱之第一級、第二級毒品，均不得持有及
    施用，被告甲○○竟持以施用，核其所為，係犯同條例第十
    條第一項之施用第一級毒品罪及同條第二項之施用第二級毒
    品罪。其施用前持有第一級毒品海洛因、第二級毒品安非他
    命之低度行為，應分別為施用之高度行為所吸收，均不另論
    罪。其先後二次將海洛因與安非他命混合置入玻璃球吸食器
    內，同時施用海洛因及安非他命二種毒品，為一行為觸犯施
    用第一級毒品及第二級毒品二罪名，係異種想像競合犯，均
    應依刑法第五十五條前段之規定，從一重之施用第一級毒品
    罪處斷，公訴人認被告所為，分別觸犯施用第一級毒品及第
    二級毒品二罪，尚有未洽，應予指明。其先後二次施用毒品
    之行為，犯意各別，行為不同，應予分別論罪，合併處罰。
    其曾於九十四年間因二次違反毒品危害防制條例及二次竊盜
    案件，經臺灣士林地方法院以九十三年度易字第九○五號、
    九十四年度簡字第一九五號、九十三年度士簡字第九九號、
    九十四年度易字第四一三號判決分別判處有期徒刑三月、五
    月、二月、五月確定，自九十四年七月六日入監接續執行上
    開徒刑，於九十五年七月八日縮短刑期執行完畢，有臺灣新
    竹地方法院檢察署刑案資料查註紀錄表及臺灣高等法院被告
    前案紀錄表各一份在卷可供參考，其受徒刑之執行完畢後，
    五年之內再犯有期徒刑以上刑之上開二罪，均為累犯，均應
    依法加重其刑。爰審酌被告曾有竊盜及違反毒品危害防制條
    例等前科之素行、經執行觀察、勒戒後仍未戒除毒癮、施用
    毒品嚴重危害其身心健康、同時施用海洛因與安非他命二次
    及坦認犯行之犯罪後態度等一切情狀，分別量處如主文所示
    之刑，並定其應執行刑。扣案含安非他命殘渣之玻璃球吸食
    器一組（無法析離化驗），不問屬於犯人與否，應依毒品危
    害防制條例第十八條第一項前段之規定，沒收銷燬之。至被
    告持以施用上開毒品所用之打火機並未扣案，亦無證據證明
    現尚存在，為避免執行困難，爰不併予宣告沒收。
據上論斷，應依刑事訴訟法第二百七十三條之一、第二百九十九
條第一項前段，毒品危害防制條例第十條第一項、第二項、第十
八條第一項前段，刑法第十一條、第五十五條、第四十七條第一
項、第五十一條第五款 ，判決如主文。
本案經檢察官林佳穎到庭執行職務。
中    華    民    國    九十五  年  十二  月  二十九  日
                  刑事第六庭    法  官  林昌義
以上正本證明與原本無異。
如不服本判決，應於判決送達後10日內向本院提出上訴狀 (應附
繕本 )，上訴於臺灣高等法院。
中    華    民    國    95    年    12    月    29    日
                                書記官  劉怡芳
附錄本案論罪科刑法條：
毒品危害防制條例第十條
施用第一級毒品者，處六月以上五年以下有期徒刑。
施用第二級毒品者，處三年以下有期徒刑。


司法院資訊處製作；財團法人民間司法改革基金會備份。
